臺灣彰化地方法院刑事判決　　　　　　　 96年度訴字第382號
公　訴　人　臺灣彰化地方法院檢察署檢察官
被　　　告　丙○○
上列被告因違反電業法等案件，經檢察官聲請簡易判決處刑（95
年度偵字第9427號），本院裁定以簡式審判程序判決如下：
    主  文
丙○○犯共同以改變電度表或倒撥電度表法之方法使其失效不準
而竊電，肆罪，各處拘役肆拾伍日，如易科罰金，均以新台幣壹
仟元折算壹日，扣案之螺絲起子玖支、尖嘴鉗支、老虎鉗貳支
、六角板手壹支、自製開鎖器貳支、頭罩式照明燈壹個各均沒收
之；又犯共同毀損他人物品罪，肆罪，各處拘役貳拾伍日，如易
科罰金，均以新台幣壹仟元折算壹日，扣案之螺絲起子玖支、尖
嘴鉗支、老虎鉗貳支、六角板手壹支、自製開鎖器貳支、頭罩
式照明燈壹個各均沒收之。應執行拘役壹佰壹拾玖日，如易科罰
金，以新台幣壹仟元折算壹日，扣案之螺絲起子玖支、尖嘴鉗
支、老虎鉗貳支、六角板手壹支、自製開鎖器貳支、頭罩式照明
燈壹個均沒收之。
    事　實
一、丙○○與乙○○、丁○○、戊○○、己○○（以上4人為共
    同被告，均已審結）各共同基於毀損電表封印及竊電之犯意
    聯絡，分別於：(1)民國（下同）95年7月底某日22時許，在
    乙○○位於彰化縣永靖鄉○○村○○街3號住處，向臺灣電
    力股份有限公司（下稱臺電公司）承租電號00-0000-00號之
    電表1只；(2 )95 年8月初某日，在丁○○位於彰化縣田尾
    鄉睦宜村10鄰力行巷68號住處，向臺電公司承租電號00-000
    0-00號之電表1只，復以案外人高福之名義，向臺電公司承
    租電號00-0000-00號之電表1只，裝設於彰化縣田尾鄉睦誼
    村聖德巷19 9號處，供其所開設之麵店使用；(3)95年8月初
    某日，在戊○○（係丁○○之女）位於彰化縣田尾鄉○○村
    ○○路67號所開設「亞之佐美髮院」，以案外人柯風興名義
    ，向臺電公司承租電號00-0000-00號之電表1只；(4)95年8
    月初某日18時許，在己○○位於彰化縣北斗鎮○○里○○路
    140巷6號住處，向臺電公司承租電號00-0000-00號之電表1
    只。由乙○○、丁○○、戊○○、己○○各自委請丙○○動
    手使渠等之電表失效不準。丙○○即分別於上揭時間，在上
    開地點，使用：1、將臺電公司之封印鎖損壞，倒撥電表指
    數（就乙○○、己○○、戊○○所使用登記人為柯風興之電
    表及丁○○向不知情之高福借用之電號00-0000-00號電表）
    。2、將臺電公司之封印鎖損壞，將電表玻璃罩封印鉛塊銅
    線拆毀、改動電表構件（齒輪脫離），致使用電器時，電表
    空轉（就丁○○承租之電號00-0000-00號電表）等方式，足
    以生損害於台電公司，並致使上開電表計量失準，影響電價
    之計算。其中乙○○、丁○○、己○○均給付丙○○新臺幣
    500元為報酬（丙○○未向戊○○索取費用）。嗣丙○○於
    95年9月15日13時許，在彰化縣北斗鎮居○里○○路及光仁
    街口處，因交通違規為警盤查，在其所騎乘機車置物箱內，
    扣得丙○○所有竊電或預備竊電所用之螺絲起子9支、尖嘴
    鉗3支、老虎鉗2支、六角板手1支、自製開鎖器2支、頭罩式
    照明燈1個、封印鎖21個、鉛封鎖1個、臺電公司電費通知收
    據4張等物（其中用戶詹德發部分由檢察官另案偵辦），經
    警會同丙○○、臺電公司員工甲○○、上揭乙○○等4人先
    後至上開電表裝設處查看，始悉上情。
二、案經臺電公司訴由彰化縣警察局北斗分局報請臺灣彰化地方
    法院檢察署檢察官聲請簡易判決處刑，由本院改依通常程序
    審理。
    理  由
一、上揭事實，業據被告丙○○坦承不諱，核與證人甲○○證述
    及共同被告乙○○、丁○○、戊○○、己○○供陳情節相符
    ，並有告訴人臺電公司所出具乙○○、丁○○、戊○○、己○○之用電實際調查書4紙、高福95年7月份之電費通知及收
    據1紙、柯風興95年7月份之電費收據1紙等文件附卷及螺絲
    起子9支、尖嘴鉗3支、老虎鉗2支、六角板手1支、自製開鎖
    器2支、頭罩式照明燈1個、封印鎖21個、鉛封鎖1個、上揭
    電表（瓦時計）5只等物扣案為憑，事證明確，被告丙○○
    之犯行洵堪認定。
二、核被告丙○○所為，均係犯電業法第106條第3款之竊電罪、
    刑法第354條之毀損罪。被告丙○○與共同被告乙○○、丁○○、戊○○、己○○間，就上開犯行，各有犯意聯絡及行
    為分擔，均為共同正犯。被告丙○○與共同被告乙○○等4
    人間就4次所犯上開2罪之時地、行為、犯意互異、構成要件
    不同，均應分論併罰之。爰審酌被告丙○○為圖小利而為人
    改裝竊電之犯罪手段、本件竊電致生對電費計量核算正確性
    之危害，實屬不該，然竊電時間尚非甚長及犯案手段及情節
    亦非重大、並其犯後坦承犯行、態度良好等一切情狀，各量
    處如主文所示之刑，並定其應執行刑及均諭知易科罰金之折
    算標準，以資懲儆。另扣案之螺絲起子9支、尖嘴鉗3支、老
    虎鉗2支、六角板手1支、自製開鎖器2支、頭罩式照明燈1個
    等物，係被告丙○○所有且為本案竊電所用或預備之物，業
    據被告丙○○供陳在卷，應依刑法第38條第1項第2款、第3
    項規定，宣告沒收之。至公訴意旨雖以被告丙○○曾因詐欺
    案件經本院判處有期徒刑4月確定，於95年9月6日易科罰金
    執行完畢乙情而認被告丙○○應依累犯規定加重其刑，惟查
    被告丙○○為共同被告乙○○等人改裝電表之犯行時間係於
    96年7、8月間，核在上揭詐欺案件執行完畢之前，與累犯要
    件尚不該當，非能依累犯規定加重其刑，公訴人此部分載論
    容有誤會，併此敘明。
三、起訴書原另以：被告丙○○受共同被告乙○○等4人委請將
    前揭臺電公司委託電力用戶保管之電度表外箱封印鎖撬壞，
    並取下玻璃罩，將電度表計量器指針指數撥亂，致使電度表
    計量失效不準、封印損壞，另涉犯刑法第138條之毀損公務
    上掌管文書罪等語。惟按刑法第138條係以毀棄、損壞或隱
    匿公務員職務上掌管或委託第三人掌管之文書、圖畫、物品
    或致令不堪用，為構成要件。而稱公務員者，依刑法第10條
    第2項之規定，係謂下列人員：(1)依法令服務於國家、地方
    自治團體所屬機關而具有法定職務權限，以及其他依法令從
    事於公共事務，而具有法定職務權限者；(2)受國家、地方自
    治團體所屬機關依法委託，從事與委託機關權限有關之公共
    事務者。經查：（一）臺電公司係公營事業機關，供應電力
    予國民使用，該公司內人員從事此等業務，原屬刑法上所稱
    之公務員；又電度表、封印鎖等均為臺電公司承辦是項業務
    所掌管之物，嗣因與電力用戶間定有供電契約而交付電力用
    戶保管，且臺電公司在用戶電表箱上裝置之封印鎖，一面刻
    有電力公司或臺電字樣，一面印有閃光圖案，既足以證明為
    電力公司所加封，即與刑法第220條所稱足以表示其用意之
    證明者相當，自應以文書論，此固有最高法院28年上字第25
    36號判例、75年臺上字第6531號判決可資參照。（二）然刑
    法第10條業於95年7月1日修正施行，修正前刑法第10條第2
    項有關「公務員」之定義，係謂依法令從事於公務之人員；
    惟修正後刑法第10條第2項有關「公務員」之定義為：(1)依
    法令服務於國家、地方自治團體所屬機關而具有法定職務權
    限，以及其他依法令從事於公共事務，而具有法定職務權限
    者；(2)受國家、自治團體所屬機關依法委託，從事與委託機
    構權限有關之公共事務者。故修正後之「公務員」已限縮範
    圍，並不包含民營化事業從事私經濟行為之臺電公司，故依
    修正後之刑法規定，臺電公司已非「公務員」，是被告於95
    年7、8月間所為本案破壞電表箱封印鎖之行為，已無從依刑
    法第138條之罪相繩。綜上，本件就被告損壞封印鎖部分所
    為即與刑法第138條之毀損公務上掌管文書罪之構成要件有
    間。是此部分業經公訴檢察官於本院審理時當庭更正為刑法
    第354條之毀損罪嫌（參本院準備及審理筆錄），復經本院
    同為審認如上，此部分自毋庸再變更起訴法條，亦併為敘明
    之。
據上論斷，應依刑事訴訟法第452條、第273條之1第1項、第299
條第1項前段，電業法第106條第3款，刑法第11條、第28條、第3
54條、第51條第6款、第41條第1項前段、第38條第1項第2、3款
，刑法施行法第1條之1，罰金罰鍰提高標準條例第1條，判決如
主文。
本案經檢察官鮑慧忠到庭執行職務。
中　　華　　民　　國　　96　　年　　5 　　月　　18　　日
                  刑事第三庭     法  官   林欽章
以上正本證明與原本無異。
如不服本判決，應於判決送達後十日內向本院提出上訴狀 (須附
繕本 )。
告訴人或被害人對於判決如有不服具備理由請求檢察官上訴者，
其上訴期間之計算係以檢察官收受判決正本之日期為準。
中　　華　　民　　國　　96　　年　　5 　　月　　18　　日
                                 書記官   魏嘉信
附錄本案論罪科刑法條全文：
電業法第106條第3款
有左列行為之一者為竊電，處5年以下有期徒刑、拘役或5百元以
下罰金：
一  未經電業供電，而在其供電線路上私接電線者。
二  繞越電度表或其他計電器，損壞或改動表外之線路者。
三  損壞或改變電度表、無效電力計、其他計電器之構造，或以其
    他方法使其失效不準者。
四  在電價較低之線路上，私接電價較高之電器者。
五  包燈用戶，在原定電燈盞數及瓦特數以外，私自增加盞數或瓦
    特數者。
六  電力用戶，在原申請馬力數、瓩數或仟伏安數以外，私自增加
    馬力數瓩數或仟伏安數者。
